臺灣臺中地方法院簡易民事判決
110年度中簡字第3562號
原      告  藝術傳家堡管理委員會

法定代理人  羅偉龍  
訴訟代理人  楊儒金  

            劉秀瑩  
被      告  邱茂鴻  

上列當事人間請求給付管理費事件，本院於民國111年6月23日言
詞辯論終結，判決如下：
　　主　文
原告之訴駁回。
訴訟費用由原告負擔。
　　事實及理由
壹、程序方面：
一、按當事人喪失訴訟能力或法定代理人死亡或其代理權消滅者
    ，訴訟程序在有法定代理人或取得訴訟能力之本人承受其訴
    訟以前當然停止；承受訴訟人於得為承受時，應即為承受之
    聲明，民事訴訟法第170條、第175條第1項分別定有明文。
    查原告之法定代理人原為洪玉蒔，嗣於訴訟程序中變更為羅
    偉龍，有區分所有權人會議紀錄附卷可參（見本院卷第55頁
    ），羅偉龍具狀聲明承受訴訟（見本院卷第185頁），該承
    受訴訟狀繕本並已送達被告（見本院卷第187頁），與法無
    違，應予准許。
二、次按訴狀送達後，原告不得將原訴變更或追加他訴，但擴張
    或減縮應受判決事項之聲明者，不在此限，民事訴訟法第25
    5條第1項但書第3款定有明文。查原告起訴時聲明原為：被
    告應給付原告新臺幣（下同）10萬2,160元，及自支付命令
    送達翌日起至清償日止，按年息5%計算之利息（見本院110
    年度司促字第31538號卷第5頁）。嗣變更該聲明為：被告應
    給付原告8萬2,405元，及自支付命令送達翌日起至清償日止
    ，按年息5%計算之利息（見本院卷第231、257頁）。核原告
    上開所為訴之變更，屬減縮應受判決事項之聲明，揆諸前揭
    法律規定，應予准許。
貳、實體方面：
一、原告主張：被告民國110年2月向訴外人即前屋主王昭雄購買
    坐落臺中市○○區○○路0段00號4樓之建物（下稱系爭建物），
    既受成為系爭建物之所有權人，即亦為「藝術傳家堡」社區
    （下稱系爭社區）公寓大廈之區分所有權人，依法有繳交管
    理費之義務，詎被告積欠自107年1月起至110年1月止之管理
    費共計8萬2,405元，屢經催索均不獲置理，為此提起本件訴
    訟等語。並聲明：被告應給付原告8萬2,405元，及自支付命
    令送達翌日起至清償日止，按年息5%計算之利息。
二、被告則以：被告確係於110年2月向訴外人即前屋主王昭雄購
    買系爭建物，然被告當初向王昭雄購買系爭建物時並不知道
    王昭雄有積欠管理費，印象中買賣系爭建物時，系爭建物相
    關費用均已繳清了，才能辦理過戶；且王昭雄事後有簽署聲
    明書表示110年8月31日前之管理費會由王昭雄負擔，故原告
    所請求之110年2月前之系爭建物管理費應由王昭雄所繳交等
    語，資為抗辯。並聲明：㈠原告之訴駁回。㈡如受不利判決，
    願供擔保請准宣告免為假執行。
三、得心證之理由：
　㈠兩造就被告自110年2月22日起，因向王昭雄買受系爭建物，
    而登記取得系爭建物所有權，為系爭社區公寓大廈之區分所
    有權人，而系爭建物尚有107年1月至110年1月止之管理費8
    萬2,405元未繳，前揭期間系爭建物之區分所有權人為王昭
    雄，並非被告等情，均不爭執（見本院卷第50、51、178頁
    ），並有被告提出之建物登記第一類謄本、原告提出之計算
    明細在卷可稽（見本院卷第71、231、257頁），堪信為真。
    然原告主張被告應繳納原系爭建物區分所有權人王昭雄於10
    7年1月起至110年1月止積欠之管理費8萬2,405元，被告則否
    認在卷，並以前詞置辯，是本件爭點厥為：被告是否應繼受
    原系爭建物區分所有權人王昭雄欠繳之管理費債務？析述如
    下。
　㈡經查，原告主張系爭建物尚有107年1月起至110年1月止之管
    理費8萬2,405元未繳，而前揭期間系爭建物之區分所有權人
    為王昭雄，並非被告等節，已認定於前。按區分所有權之繼
    受人，應於繼受前向管理負責人或管理委員會請求閱覽或影
    印第35條所定文件，並應於繼受後遵守原區分所有權人依本
    條例或規約所定之一切權利義務事項，公寓大廈管理條例第
    24條第1項定有明文。被告買受系爭建物後，應向管理負責
    人或管理委員會請求閱覽或影印住戶規約等文件，倘住戶規
    約中並未明文約定買受人應承擔前手區分所有權人之債務時
    ，被告無庸代為給付前手欠繳之管理費等相關費用，蓋前開
    條項所規範者，乃區分所有權人之繼受人應繼受原區分所有
    權人依該條例或住戶規約所定之區分所有相鄰關係之一切「
    抽象」之權利義務，苟義務人違反前開所定抽象義務，即屬
    義務之不履行，就具體發生之個別債務，債務人應負債務不
    履行或損害賠償責任，非經第三人與債權人或債務人訂立契
    約承擔債務人之債務，其債務自不移轉於該第三人（臺灣高
    等法院89年法律座談會民事類第23號、93年法律座談會民事
    類第13號、內政部86年2月26日台內營字第8672309號函意旨
    可參），此係基於債之相對性之考量。是除非系爭社區之住
    戶規約已明文約定新區分有權人（如本件被告）必須承擔原
    區分所有權人（如本件之王昭雄）之債務，否則，本件被告
    之前手王昭雄積欠107年1月至110年1月止之管理費8萬2,405
    元未繳，被告實無須承擔王昭雄之債務，即無庸代王昭雄繳
    付107年1月至110年1月止之管理費。
　㈢次查，本件系爭社區之住戶規約第17條第4項、第6項雖約定
    ：「區分所有權人或住戶積欠應繳納之公共基金或應分擔或
    其他應分擔之費用已逾二期或達相當金額，經定相當期間催
    告仍不給付者，管理負責人或管理委員會得訴請法院命其給
    付應繳之金額及遲延利息」、「區分所有權人對於公共基金
    之權利應隨區分所有權人之移轉而移轉；不得因個人事由為
    讓與抵押、抵銷或設定負擔」等語，有系爭社區住戶規約在
    卷可佐（見本院卷第66頁），然依其文義所載，僅係針對「
    權利」而為規範，並未載明欠繳管理費等負擔之「義務」亦
    隨區分所有權人之移轉而移轉。是無從認定系爭社區之住戶
    規約中已明文約定新區分有權人（如本件被告）必須承擔原
    區分所有權人（如本件之王昭雄）之債務甚明。前手住戶王
    昭雄所積欠之管理費，既已與原告具體發生私法上債權債務
    關係，基於契約相對性之考量，即非公寓大廈管理條例第24
    條第1項後段所指「應於繼受後遵守原區分所有權人依本條
    例或規約所定之一切權利義務事項」之情形，而無上開規定
    之適用，洵堪認定。原告依據系爭社區之住戶規約主張，被
    告應代前手王昭雄繳納107年1月至110年1月止積欠之管理費
    8萬2,405元，要無理由。
　㈣被告固辯稱：當初向王昭雄購買系爭建物時並不知道王昭雄
    有積欠管理費等語。然查，依被告所提土地房屋現況說明書
    －不動產買賣契約書附件中項次4所示，關於是否有管理費或
    清潔費等費用未繳納？及是否尚有積欠費用未繳納？都經勾
    選為「是」（見本院卷第163頁）；證人即當初協助辦理系
    爭建物買賣事宜之代書張妙瓊亦到庭證稱：「（問：所以當
    時房屋現況說明書上的記載是否正確？）因為是當天他們雙
    方沒有意見下寫的」、「（問：依照你多年的經驗，是否房
    屋的買賣要結清管理費之後才可以過戶？有這樣的慣例嗎？
    ）這個案件比較特殊，他們有約定半年後王昭雄要買回，..
    .一般常情是要結清管理費才會賣，但是本件比較特殊，所
    以沒有結清管理費就先出售了...」等語（見本院卷第233頁
    ），足徵被告於買受系爭建物時，對於系爭建物尚有管理費
    未繳納一情，應屬知悉，被告該部分所為毫不知情之辯解，
    並無可採。又被告雖辯稱：王昭雄有簽署聲明書表示110年8
    月31日前之管理費會由王昭雄負擔，並提出聲明書為據（見
    本院卷第19、255頁），然該聲明書是否為王昭雄出於自由
    意志所為，乃有疑義，經證人王昭雄於本院審理時結證：「
    這是被告後來在過戶房子時，強逼我寫的...被告是用語意
    的方式說他常常去告什麼人，今天要去哪裡告什麼人，以這
    種方式要我寫聲明書，我因為對法律不懂，所以我就簽了這
    張聲明書...」等語歷歷（見本院卷第254頁）；且依債之相
    對性，上開聲明書之當事人既為被告及王昭雄，則對於第三
    人即原告即不生效力，而無拘束力，故並不能逕以此聲明書
    即認定王昭雄應給付積欠之上揭管理費，被告該部分之答辯
    亦無理由。
　㈤查被告係於110年1月29日以買賣為原因取得系爭建物，並於1
    10年2月22日登記乙節，有前揭系爭建物第一類登記謄本可
    考（見本院卷第71頁），是被告係於110年2月22日始取得系
    爭建物所有權而成為系爭社區之區分所有權人，堪以認定。
    準此，被告於110年2月22日登記為系爭建物之所有權人後，
    始繼受其前手依公寓大廈管理條例及區分所有權人會議決議
    之契約地位，而獨立負擔依上開規定所生之管理費給付義務
    ，並不包括其前手已發生之管理費債務，故原告請求被告代
    為給付自107年1月起至110年1月止，被告之前手王昭雄所應
    負擔之管理費債務，並無理由，蓋不在被告繼受之範圍內甚
    顯。
四、綜上所述，原告主張被告應繼受其前手積欠系爭社區自107
    年1月起至110年1月止之管理費，並非可採。其請求被告給
    付8萬8,405元，及自支付命令送達之翌日起至清償日止，按
    年息5%計算之利息，均無理由，應予駁回。
五、本件事證已臻明確，兩造其餘攻擊防禦方法及所提證據，核
    與判決結果不生影響，爰不逐一論述，併此敘明。
六、訴訟費用負擔之依據：民事訴訟法第78條。
中　　華　　民　　國　　111 　年　　7 　　月　　28　　日
                  臺灣臺中地方法院臺中簡易庭
                                  法　官　林秉暉
以上為正本係照原本作成。
如不服本判決，應於送達後20日內，向本院提出上訴狀並表明上
訴理由，如於本判決宣示後送達前提起上訴者，應於判決送達後
20日內補提上訴理由書（須附繕本）。如委任律師提起上訴者，
應一併繳納上訴審裁判費。
中　　華　　民　　國　　111 　年　　7 　　月　　28　　日
                                  書記官  王志伃